【裁判字號】    95,抗,756
【裁判日期】    950929
【裁判案由】    聲請撤銷緩刑
【裁判全文】
臺灣高等法院刑事裁定
抗  告  人
即 受刑 人  甲○○
上列抗告人不服臺灣臺北地方法院95年度撤緩字第47號，中華民
國95年8月17日撤銷緩刑之裁定，提起抗告，本院裁定如下：
    主  文
原裁定撤銷，發回臺灣臺北地方法院。
    理  由
一、按民國（下同）94年2月2日修正公布，並自95年7月1日起施
    行之刑法第2條第1項規定，行為後法律有變更者，適用行為
    時之法律。但行為後之法律有利於行為人者，適用最有利於
    行為人之法律。復按舊刑法（即民國94年2月2日令修正公布
    前之刑法）第75條第1項第2款規定，緩刑前犯他罪，而在緩
    刑期內受有期徒刑以上刑之宣告者，撤銷其緩刑之宣告。新
    修正之刑法第75條第1項第2款則規定，緩刑前因故意犯他罪
    ，而在緩刑期內受不得易科罰金之有期徒刑以上刑之宣告者
    ，撤銷其緩刑宣告。再新修正刑法第75條之1第1項第1款更
    規定，緩刑前因故意犯他罪，而在緩刑期內受得易科罰金之
    有期徒刑、拘役或罰金之宣告確定，且足認原宣告之緩刑難
    收預期效果，而有執行刑罰之必要者，得撤銷其緩刑宣告。
    故在緩刑前因故意犯他罪，而在緩刑期內受得易科罰金之有
    期徒刑之宣告確定者，並非一律撤銷其緩刑宣告，應由法院
    斟酌原宣告之緩刑是否難收預期效果，而有執行刑罰之必要
    ，再決定是否撤銷緩刑之宣告。
二、查受刑人甲○○因違反槍砲彈藥刀械管制條例案件，前經臺
    灣臺北地方法院於95年3月17日以95年度簡字第53號判決有
    期徒刑3月，緩刑2年，該案於95年4月3日確定。惟甲○○在
    緩刑期前即94年11月間起至95年1月間止，另犯重利罪，經
    臺灣板橋地方法院於緩刑期內之95年4月25日，以95年度簡
    字第1152號判決有期徒刑4月，如易科罰金以300元折算1日
    ，並於95年5月22日確定。此有臺灣板橋地方法院95年簡字
    第1152號判決及本院有關受刑人甲○○之前案簡列表在卷足
    憑。依舊刑法第75條第1項第1款規定，應撤銷受刑人甲○○
    緩刑之宣告，惟新刑法既已施行，依刑法第2條第1項規定，
    應適用最有利於受刑人甲○○之法律，即應由法院斟酌原宣
    告之緩刑是否難收預期效果，而有執行刑罰之必要，再決定
    是否撤銷緩刑之宣告。
三、檢察官聲請撤銷受刑人甲○○之緩刑宣告，原審認：受刑人
    前開重利案件，犯罪時間將近三個月，犯罪手法係受刑人自
    行租用辦公室起意為之，並非受僱他人實施重利行為，又警
    方在案發現場當場查獲之被害人共有七人，借款總金額為新
    台幣十一萬元，受刑人收取之月息為二十分至三十分，有台
    灣板橋地方法院95年度簡字第1152號判決可稽，可見受刑人
    係以乘他人急迫，貸以金錢之手段而取得與原本顯不相當之
    重利為常業，且其犯罪之情節亦非輕微。再考量受刑人所犯
    之違反槍砲彈藥刀械管制條例案件，係在公共場所攜帶武士
    刀，而於94年10月2日為警查獲，有本院95年度簡字第53號
    判決暨所附聲請簡易判決處刑書一份附卷為憑。受刑人因攜
    帶武士刀為警查獲並經檢察官聲請處刑後，卻仍不知警惕，
    猶以重利手段貸款予他人，可見其並未因受到刑事追訴而有
    悔悟反省之意，故其原宣告之緩刑（違反槍砲彈藥刀械條例
    案件），已難收預期之效果，而有執行刑罰之必要，乃撤銷
    其緩刑之宣告。
四、受刑人甲○○提起抗告略以：聲請人係因年幼無知，欠缺守
    法觀念，經原裁定法院准予宣告緩刑，該刑之宣告及執行應
    足以警惕聲請人，並矯正聲請人淡薄之法治觀念，且緩刑宣
    告後，聲請人已於95年6月21日入伍服兵役，並無任何難收
    原緩刑宣告之預期效果之具體事證，請求撤銷原裁定各等語
    。
五、經查：(一)檢察官係於95年6月22日（聲請書於29日送達法院
    ）依刑法第75條第1項第2款之理由，聲請法院撤銷受刑人緩
    刑之宣告，其時新修正之刑法尚未施行，檢察官以受刑人於
    緩刑前犯他罪，而在緩刑期內受有期徒刑之宣告為理由，聲
    請撤銷緩刑之宣告，原無不當，惟原審於裁定時，因新修正
    之刑法自95年7月1日起施行，即應適用新修正之刑法。(二)受
    刑人係於94年11月至95年1月18日犯重利罪，時在其被判決
    緩刑（95年3月17日）之前，能否因其於違反槍砲彈藥刀械
    管制條例案件審理中，另犯重利罪，即謂該緩刑之宣告難收
    預期效果，實值研究。而被告所犯重利罪，所貸放之金額僅
    新臺幣十一萬元，再刑法第345條之常業重利罪，業已刪除
    ，並自95年7月1日起施行，原審於95年8月17日新刑法已施
    行之後，仍認受刑人犯常業重利罪，並認受刑人情節重大，
    其原宣告之緩刑，難收預期之效果，自有未合。再受刑人已
    於95年6月21日入伍服兵役，其役期至96年10月21日，有受
    刑人之應徵服兵役證明書在卷可憑，是否有執行其刑罰之必
    要，亦值研求，原審裁定難認妥適，抗告人提起抗告，非無
    理由，應由本院將原裁定撤銷，發回原審法院，另行斟酌，
    再為妥適之裁定。
據上論斷，依刑事訴訟法第413條，裁定如主文。
中    華    民    國    95    年    9     月    29    日
                  刑事第十一庭審判長法  官  張連財
                                    法  官  楊照男
                                    法  官  林明俊
以上正本證明與原本無異。
不得再抗告。
                                    書記官  蕭進忠
中    華    民    國    95    年    10    月    4     日


司法院資訊處製作；財團法人民間司法改革基金會備份。
